【裁判字號】    99,聲判,8
【裁判日期】    990706
【裁判案由】    聲請交付審判
【裁判全文】
臺灣彰化地方法院刑事裁定               99年度聲判字第8號
聲  請  人
即 告 訴人  薪傳國際食品有限公司
代  表  人  甲○○
代  理  人  曾錦源律師
被      告  黃鼎清
      （原名乙○○）
            丙○○
上列聲請人因告訴被告詐欺案件，不服臺灣高等法院臺中分院檢
察署檢察長駁回再議之處分（99年度上聲議字第956 號），聲請
交付審判，本院裁定如下：
    主  文
聲請駁回。
    理  由
一、本件聲請交付審判意旨略以：(一)聲請人薪傳國際食品有限公
    司（下稱：薪傳公司）自民國95年10月間起即與被告等所經
    營之雅新國際事業有限公司（下稱：雅新公司）及裕新興業
    有限公司（下稱：裕新公司）交易，平均每月交易金額約20
    至30萬元間，自97年7 、8 月間起，被告等突然增加叫貨量
    （超過100 萬元），聲請人遂請公司業務員柯俊旭，向被告
    要求提出貨款6 成之客票，被告親口答應業務員，以此取信
    聲請人，使聲請人再度出貨，然於下個月收取貨款時，被告
    丙○○向業務員柯俊旭稱「客票全被大哥拿去處理公司其他
    財務，所以只能開支票給薪傳公司，沒辦法提供客票... 」
    等語。是以，聲請人雖於被告大量叫貨時，有預見可能跳票
    之危險，但已要求被告提出客票因應，惟被告口頭答應，取
    信聲請人後，竟藉口推諉，故意不支付客票，僅給付早知會
    跳票之支票。(二)又被告向聲請人以較高價格購入物品（例如
    ：100 元），卻以較低價格出售（例如：80元），顯然違背
    商業常理，足見被告一開始即有以低價變現準備逃跑之不法
    意圖，否則不會賠本出售。(三)97年10月1 日被告支票已跳票
    ，聲請人之所以仍販售5 萬7120元之貨物予被告，係因當日
    聲請人與業務員柯俊旭至被告公司質問跳票乙事，被告客戶
    打電話表示：明天要給被告30萬元，但要讓他到聲請人公司
    載貨，被告遂再度向聲請人表示：為了拿到該客戶之30萬元
    ，以便償還聲請人的貨款，請聲請人先讓該客戶去載貨，結
    果翌日業務員柯俊旭去催討30萬元，被告又推說該客戶尚未
    付款，一星期後被告就消失無蹤，顯見被告自始即有利用聲
    請人對其信賴而欺騙財物之犯意。
二、按告訴人不服上級法院檢察署檢察長或檢察總長認再議為無
    理由而駁回之處分者，得於接受處分書後十日內委任律師提
    出理由狀，向該管第一審法院聲請交付審判。法院認為交付
    審判之聲請不合法或無理由者，應駁回之，刑事訴訟法第25
    8 條之1 、第258 條之3 第2 項前段分別定有明文。又按刑
    事訴訟法於民國91年2 月8 日經修正公布，新增前述第258
    條之1 ，此乃對於「檢察官不起訴或緩起訴裁量權」制衡之
    1 種外部監督機制，此時，法院僅在就檢察官所為不起訴或
    緩起訴之處分是否正確加以審查，以防止檢察機關濫權，依
    此立法精神，法院就聲請交付審判案件之審查，所謂「得為
    必要之調查」，其調查證據之範圍，自應以偵查中曾顯現之
    證據為限，不可就告訴人新提出之證據再為調查，亦不可蒐
    集偵查卷以外之證據。又依新修正刑事訴訟法第260 條對於
    不起訴處分已確定或緩起訴處分期滿未經撤銷者得再行起訴
    之規定，其立法理由說明，本條所謂不起訴處分已確定者，
    係包括「聲請法院交付審判復經駁回者」之情形在內，則法
    院就聲請交付審判案件之審查，所謂「得為必要之調查」，
    其調查證據範圍，自更應以偵查中曾顯現之證據為限，不得
    就告訴人新提出之證據再為調查，亦不可蒐集偵查卷以外之
    證據，否則，將與刑事訴訟法第260 條之再行起訴規定，混
    淆不清（臺灣高等法院91年4 月25日第一次刑庭庭長法律問
    題研究會議結論意旨參照），合先敘明。
三、本件聲請人以被告黃鼎清（原名乙○○）、丙○○等人涉犯
    詐欺等案件，向臺灣彰化地方法院檢察署檢察官提出告訴，
    經該檢察署檢察官以被告黃鼎清、丙○○2 人犯罪嫌疑不足
    ，於99年1 月25日以98年度偵字第8796號為不起訴處分後，
    聲請人不服，聲請再議，經臺灣高等法院臺中分院檢察署檢
    察長認再議之聲請為無理由，於99年5 月22日以99年度上聲
    議字第956 號駁回聲請人再議之聲請等情，業經本院調取上
    開偵查及上聲議卷宗全卷審閱無訛，並有臺灣彰化地方法院
    檢察署檢察官98年度偵字第8796號不起訴處分書、臺灣高等
    法院臺中分院檢察署99年度上聲議字第956 號處分書各1 份
    在卷可參。
四、經查：(一)依據卷附薪傳公司開立予裕新公司之4 張統一發票
    及所附明細表內容（98年度偵字第8796卷第21-24 頁），薪
    傳公司於96年7 月25日銷售總價35萬3320元之貨物予裕新公
    司，其中3 公升葵花油單價為105 元；而於96年9 月29日開
    立者，總銷貨金額則是51萬3600元，其中3 公升葵花油單價
    為115 元；於97年1 月29日所開立者，總價為113 萬4300元
    ，3 公升葵花油單價則是138 元；於97年6 月16日開立者，
    商品總價亦高達97萬464 元，其中3 公升葵花油單價則為每
    瓶170 元。則聲請人在97年7 、8 月以前，與被告之雅新公
    司、裕新公司交易，即有約百萬之交易情事，並非僅在20至
    30萬元間；且聲請人所提出之薪傳公司對於雅新公司之出貨
    單（98年度偵字第8796卷第85頁起），於97年8 、9 月間，
    3 公升葵花油單價為每瓶180 元，足見在96年7 月至97年7
    月間，食用油品價格大幅上漲，尚難認被告有聲請人所指突
    然增加叫貨量（超過100 萬元）之異常情事。(二)聲請人自承
    其認為被告叫貨量增加時，因預見可能有跳票之危險，乃要
    求被告需提出貨款6 成之客票，然在被告等並未具體提出任
    何擔保前，聲請人經評估後仍與被告等進行交易，亦難謂有
    何受被告等詐騙而陷於錯誤之情形。(三)又被告等縱有在97年
    8 月底至9 月初，將購入之油品低價出售予下游廠商鄭金鳳
    換取現金之事實，然被告等已辯稱，係為配合廠商作促銷活
    動，惟已另要求廠商購買其他商品以補差價等語。且被告等
    亦辯稱：係遭他人跳票才會導致周轉不靈（參卷附被告所庭
    呈之本票影本5 張及佳家鑫百貨實際負責人楊權杉之退票紀
    錄，上開偵卷第18-19 、25-38 頁），則被告等不無試圖填
    補公司資金缺口而低價促銷求售之可能，自難以此遽認被告
    等於向聲請人購貨之際，即有詐欺取財之不法犯意。綜上所
    述，本院審核前開聲請人所提出交付審判之理由，實均已於
    原檢察官偵查卷宗內存在，從而本件聲請人仍執前詞反覆指
    陳，實尚不足以為被告等不利之認定，是尚難認檢察官所為
    不起訴處分及駁回再議聲請之理由，有何違背經驗法則、論
    理法則或其他證據法則之情事。本院因認本件並無聲請人所
    指摘不利被告事證未經檢察機關詳為調查或斟酌，或不起訴
    處分書所載理由有何違背經驗法則、論理法則或其他證據法
    則等得據以交付審判之事由存在。故聲請人聲請交付審判，
    為無理由，應予駁回。
五、依刑事訴訟法第258條之3第2項前段，裁定如主文。
中    華    民    國    99    年    7     月    6     日
                刑事第七庭      審判長法  官  葉明松
                                      法  官  黃玉齡
                                      法  官  郭麗萍
以上正本證明與原本無異。
不得抗告。
中    華    民    國    99    年    7     月    6     日
                                      書記官   吳冠慧

司法院資訊處製作；財團法人民間司法改革基金會備份。
